臺灣板橋地方法院刑事判決　　　　　　　95年度易字第1884號
公　訴　人　臺灣板橋地方法院檢察署檢察官
被　　　告　丁○○
　　　　　　　　　　　樓
上列被告因竊盜案件，經檢察官提起公訴（95年度偵字第18579
號），本院判決如下：
    主  文
丁○○無罪。
    理  由
一、公訴意旨略以：被告丁○○意圖為自己不法之所有，於民國
    95年5 月5 日上午6 時許，以不明之工具，毀壞位於臺北縣
    五股鄉○○○路29號之友連國際開發股份有限公司（下稱友
    連公司）辦公室鐵窗，並進而入內竊取友連公司辦公室內之
    現金新臺幣（下同）5,000 元、支票1 紙（票面金額26,750
    元）、印表機1 台、電腦1 組、活鮑魚10籃、行動電話電池
    1 個、碎紙機1 台、遊戲配件1 件及文件一批等物。得手後
    ，旋將上開物品搬運離去。惟因不明事由，將其中碎紙機（
    含外裝紙箱）及電腦1 組藏放於友連公司所有並停放於友連
    公司辦公室旁之箱型車內。嗣經友連公司人員發覺辦公室遭
    竊報警，警方據報前往處理時，經調閱友連公司附近所裝設
    之監視錄影記錄，並發現上開遭被告留置之贓物，且自其中
    碎紙機之外裝紙箱上採得可疑指紋送驗後，始悉上情。因認
    被告涉犯刑法第321 條第1 項第2 款之加重竊盜罪嫌。
二、按犯罪事實應依證據認定之，無證據不得認定犯罪事實；不
    能證明被告犯罪者，應諭知無罪之判決，刑事訴訟法第154
    條第2 項、第301 條第1 項分別定有明文。又按事實之認定
    ，應憑證據，如未能發現相當證據，或證據不足以證明，自
    不能以推測或擬制之方法，為裁判基礎；且認定犯罪事實，
    所憑之證據，無論直接或間接證據，其為訴訟上之證明，須
    於通常一般之人均不致有所懷疑，而得確信其為真實之程度
    者，始得據之為有罪之認定，倘其證明尚未達到此一程度，
    而有合理性懷疑之存在時，即無從為有罪之認定，最高法院
    40年臺上字第86號、76年臺上字第4986號亦分別著有判例可
    資參照。
三、公訴人認被告丁○○涉犯加重竊盜罪嫌，於起訴書所列明之
    證據清單有被告於警詢時之供述、證人乙○○於警詢及偵查
    中之證述、證人甲○○於警詢時之證述、內政部警政署刑事
    警察局鑑驗書及友連公司附近所架設之監視錄影翻拍照片等
    證據資料，而被告均未就前開證據之證據能力表示異議，各
    該證據依刑事訴訟法規定亦無不具證據能力之情事，合先敘
    明。訊據被告固坦承伊於95年5 月4 日晚間曾至與友連公司
    同一門牌地址之七和冷凍企業股份有限公司（下稱七和公司
    ，友連公司是向七和公司承租辦公室使用），當晚有更動七
    和公司的監視器角度，且友連公司遭竊之碎紙機外裝紙箱上
    留有伊的指紋等情，惟堅決否認有何加重竊盜之犯行，辯稱
    ：當晚是因七和公司員工丙○○叫伊開車去拿水果，丙○○
    也請伊幫忙轉一下監視器，以注意廠長是否從宿舍過來，另
    伊在離職前幾乎天天去友連公司，所以有可能觸摸到碎紙機
    外裝紙箱等語，查本件被告並非因現行犯而遭逮捕，且起訴
    書所列之證據亦均無法直接證明被告即為本件竊嫌，檢察官
    起訴被告之理由，無非係以（一）被告不可能碰觸友連公司
    所失竊碎紙機及其外裝紙箱；（二）被告自七和公司離職二
    個月後，仍於深夜出現在友連公司附近，且動手移動友連公
    司附近所設置之監視器兩點作為依憑，惟：
（一）證人乙○○於警詢時，固證稱：被告到辦公室頂多到辦公
      室前方會客桌而已，那碎紙機包裝紙箱就放在碎紙機附近
      ，同樣是在辦公室後方，會計之辦公桌旁，除會計之外一
      般人應不會去碰觸到等語，惟其於本院審理時，則證稱：
      「（問：七和公司的員工有機會會到你們公司摸到碎紙機
      嗎？）因為兩家公司的員工都很熟，我不敢判斷有無機會
      會摸到碎紙機，因為我們公司是跟七和公司承租一部分的
      空間作為辦公室，所以兩家公司人員互動會很密切。」、
      「我平常都在總公司，有時候也在營業所或是臺中，我都
      跑來跑去。」、「有可能的情形就是我們業務在辦公室的
      時候，七和公司的員工才會進去聊天，不過我沒有看過。
      」、「被告離職後好像有一、二次跟同業去友連公司辦公
      室的會客室聊天，有無去後面辦公桌區域我就不清楚。」
      、「（問：被告有無使用過友連公司的碎紙機？）我不在
      場，所以我也不清楚。」等語（見本院卷第72、75、78、
      79頁），核與證人即友連公司主管甲○○於本院審理時所
      證：被告之前是七和公司的員工，我們公司跟他們公司的
      員工很熟，他離職之前常常到我們公司，離職之後到案發
      之前也都有去過我們公司，有無機會觸摸到碎紙機外裝紙
      箱我不清楚，因為我們沒有很限制被告只能在我們公司那
      個地區走動等情相合（見本院卷第38頁），足見被告於案
      發前經常前往友連公司之辦公室，而證人乙○○又非長期
      、固定地在友連公司辦公室內工作，渠等實際上皆無法肯
      定被告有無觸摸本件碎紙機外裝紙箱之機會。再參諸證人
      乙○○於本院審理時證稱：警察告訴我們鐵窗旁邊有很多
      手印，鐵條也有被剪斷，窗戶的窗櫺都有一些很凌亂的手
      印，警察告訴我們說那些指紋好像是竊賊都有戴手套，所
      以沒有辦法採到；碎紙機是我們辦公上常用的機械，所以
      員工想用的話，都會有機會觸摸到等情（見本院卷第72、
      73頁），則若被告確為本案竊賊，何以警方未能在其入侵
      友連公司辦公室處或遭竊之電腦主機、碎紙機本體上等位
      置發現、採集被告其餘指紋？又在友連公司內眾多使用者
      皆有可能碰觸到碎紙機外裝紙箱留下指紋之情形下，何以
      警方僅就單一指紋膠片送請內政部警政署刑事警察局進行
      鑑驗，而未在該外裝紙箱上採集其餘指紋送驗？是本件遭
      竊之碎紙機外裝紙箱雖確留有一被告之指紋，然顯無法排
      除該指紋係被告於案發前即已留存之可能性。
（二）證人乙○○於本院審理時，另證稱：一、二號的攝影機是
      要拍七和公司兩側電梯、樓梯及走道，是要保護七和公司
      自己門戶的進出，但是這件警察跟我們講被告是從七和公
      司廠區外面的防火巷處侵入友連公司二樓的辦公室，所以
      有無調整一、二號攝影機都無法拍攝到竊賊是如何進入友
      連公司的情形。案發隔天早上我們去看七和公司攝影機的
      時候，因我們的大門從下班之後都沒有被打開，直到竊賊
      要搬東西出來的時候，才看到有開門的亮光，所以能確定
      竊賊是從窗戶剪斷鐵條爬進來的；因為七和公司是24小時
      營業，所以車輛進出應該沒有管制；七和公司後面到晚上
      就有一個鐵門隔開，看不到友連公司，如果要從七和公司
      到友連公司的話，就要從七和公司的後棟往前棟走到外面
      繞馬路到友連公司，或者要再把鐵門打開；如果有竊賊要
      用車子載所竊取的東西，車子可以停在中港大排，防火巷
      停不進去，竊賊不會把車子停在五工六路，因為五工六路
      距離中港大排有150 公尺之遠，一般人是把車子停在中港
      大排，且後面很暗，應該會把車子停在後面；中港大排可
      以直接開車進入圖上廣場等語（見本院卷第76、77、81、
      82頁），並有證人乙○○所繪製之七和公司廠區圖附卷可
      參（見本院卷第89頁），足見本件竊賊從防火巷侵入友連
      公司二樓辦公室時，並無須事先進入七和公司廠區內，且
      證人甲○○於警詢時證稱友連公司遭竊之活鮑魚十籃，重
      量即已高達約75公斤，而依卷內監視器鏡頭三畫面翻拍照
      片所示（見臺灣板橋地方法院檢察署95年度偵字第18579
      號卷第47頁），本件復僅有竊賊一人獨自犯案，可知該竊
      賊勢無法徒手搬運前開贓物離去，而若被告當晚確有意行
      竊友連公司，大可自行駕車停放在中港大排或旁邊廣場內
      ，並直接從防火巷侵入友連公司二樓辦公室後，再由中港
      大排離去為是，何須於案發前特意在七和公司廠區內進出
      而啟人疑竇？又何必大費周章調整與侵入友連公司辦公室
      動線無關之一、二號監視器鏡頭？被告前揭所為顯將無謂
      增加其行竊風險或留下證據之機率，故檢察官以上開事由
      推論被告有罪，實與常情有違，而應作有利於被告之認定
      。況證人丙○○於本院審理時，同證稱：被告離開七和公
      司之後，有空的時候就會來，或者有事的話就會叫他過來
      ；我是值班的時候叫被告來拿蘋果，被告有過來拿，之後
      就在那裡聊天，好像聊了半個小時至一個小時；我有叫被
      告去移動監視器等情（見本院卷第43、44、45頁），核與
      證人乙○○於本院審理時，證稱：我知道如果七和公司的
      客戶有不要的貨物，就會送給員工或者是我們公司的人；
      案發之後，因為被告跟七和公司員工很熟，也是常常會來
      廠區買東西什麼的等語無違（見本院卷第74、78頁），可
      認被告於案發當晚應非無故前往七和公司，且依七和公司
      所檢送之丙○○上下班打卡紀錄所載（見本院卷第67頁）
      ，證人丙○○於95年5 月4 日到七和公司上班，係直至隔
      日即同年月5 日上午8 時18分始下班離開，案發當晚確在
      七和公司內，足見其所言非虛，倘若被告當日非受證人丙○○所託，則當被告於七和公司內任意走動並移動監視器
      鏡頭之時，證人丙○○或其他值班人員豈無出面阻止、察
      看之理？是被告、證人丙○○二人雖就案發當晚被告停留
      在七和公司時間、移動七和公司監視器鏡頭緣由等陳述略
      有參差，惟被告在七和公司之舉措如前述既與本案無明顯
      關聯，復難以排除渠等係因記憶不清所致，自亦無法以之
      反證被告即涉有本案竊嫌。
四、綜上所述，本件依卷內證據仍無法排除係他人進入友連公司
    竊取物品之可能性，而尚不足以使本院達到被告毀壞友連公
    司安全設備進而竊取上開物品犯行之確信。此外，復查無其
    他積極證據，足資證明被告涉有何加重竊盜之犯行，本件既
    不能證明被告犯罪，應依前揭法條規定及判例意旨說明，諭
    知被告無罪之判決。
據上論斷，應依刑事訴訟法第301 條第1 項，判決如主文。
本案經檢察官王家春到庭執行職務。
中　　華　　民　　國　　96　　年　　4 　　月　　9 　　日
                  刑事第二庭  審判長法　官  李 麗 玲
                                    法  官  黎 錦 福
                                    法  官  張 兆 光
上列正本證明與原本無異。
如不服本判決，應於判決送達後10日內向本院提出上訴狀 (應附
繕本)，上訴於臺灣高等法院。
                                    書記官  曹 秋 冬
中　　華　　民　　國　　96　　年　　4 　　月　　10　　日
